【裁判字號】    96,訴,1062
【裁判日期】    970827
【裁判案由】    偽造文書等
【裁判全文】
臺灣臺北地方法院刑事判決              96年度訴字第1062號
    公  訴  人  臺灣臺北地方法院檢察署檢察官
    被      告  甲○○
                丁○○
上列被告等因偽造文書等案件，經檢察官提起公訴（九十五年度
偵字第二二二四號），本院判決如下：
    主  文
甲○○共同連續行使偽造私文書，足以生損害於他人，累犯，處
有期徒刑陸月，如易科罰金，以銀元參佰元即新臺幣玖佰元折算
壹日，減為有期徒刑參月，如易科罰金，以銀元參佰元即新臺幣
玖佰元折算壹日。
丁○○無罪。
    事  實
一、甲○○曾因竊佔案件，經臺灣基隆地方法院以八十九年度訴
    字第二九六號判決判處有期徒刑三月，嗣於民國九十年十月
    十七日易科罰金執行完畢。詎其仍不知悔改，因與乙○○○
    合作經營運輸業，為支付車輛油資、司機薪資等款項，竟利
    用其與乙○○○以彼等所有之車輛靠行於安欣交通股份有限
    公司（下稱安欣公司），而安欣公司之負責人將安欣公司與
    台塑汽車貨運股份有限公司之間之運輸承攬、調派車輛等事
    宜授權甲○○全權處理，甲○○因而得以刻製並持有安欣公
    司印章之機會，與乙○○○共同基於行使偽造私文書及意圖
    為自己不法所有之概括犯意聯絡，先於九十四年十一月二十
    九日，由乙○○○簽發如附表編號一所示之支票一紙後，未
    經安欣公司授權同意，由甲○○在該支票背面，盜用安欣公
    司之印章加以背書，用以表示安欣公司願擔負票據債務之意
    而偽造該私文書，再分由乙○○○及不知情之丁○○在支票
    背面背書後，由丁○○持上開支票至臺北市○○街三九０巷
    二八號向戊○○借款新臺幣十四萬五千元；復於同年十二月
    十二日，由乙○○○簽發如附表編號二所示之支票一紙，再
    由甲○○在該支票背面偽蓋安欣公司之印章加以背書而偽造
    該私文書，並分由甲○○及不知情之丁○○背書後，交由丁○○持該支票至臺北市○○街上址向戊○○借款新臺幣十二
    萬二千元；使戊○○均陷於錯誤，誤以為上開二紙支票均係
    安欣公司同意擔保票據債務，而分別交付借款，足以生損害
    於安欣公司及戊○○。
二、案經戊○○告訴暨臺北市政府警察局松山分局報告臺灣臺北
    地方法院檢察署檢察官偵查起訴。
    理  由
甲、程序部分（證據能力）：
    按被告以外之人於審判外之言詞或書面陳述，除法律有規定
    者外，不得作為證據，刑事訴訟法第一百五十九條第一項定
    有明文；復按被告以外之人於偵查中向檢察官所為之陳述，
    除顯有不可信之情況者外，得為證據，同法第一百五十九條
    之一第二項亦有規定；另按被告以外之人於審判外之陳述，
    雖不符前四條之規定，而經當事人於審判程序同意作為證據
    ，法院審酌該言詞陳述或書面陳述作成時之情況，認為適當
    者，亦得為證據；當事人、代理人或辯護人於法院調查證據
    時，知有第一百五十九條第一項不得為證據之情形，而未於
    言詞辯論終結前聲明異議者，視為有前項之同意；同法第一
    百五十九條之五規定甚明。本案據以認定事實之證據，除證
    人周璨南、丙○○於偵查中向檢察官所為之陳述，業經具結
    且無顯不可信之情形存在，依刑事訴訟法第一百五十九條之
    一第二項規定，自具備證據能力；其餘之傳聞證據，因被告
    二人、公訴人於本院言詞辯論終結前，均未對於證據能力聲
    明異議，視為同意上開證據具備證據能力；本院審酌該等言
    詞陳述或書面陳述作成之情況，相關陳述人均未曾主張非出
    於任意性或不正取供，足信作成時之情況，應無違法或不當
    情事，因而認為適當，依刑事訴訟法第一百五十九條之五規
    定，該等言詞陳述或書面陳述，均具備證據能力而均得作為
    證據，合先敘明。
乙、實體部分：
壹、有罪部分（被告甲○○）
一、前揭犯罪事實，業據被告甲○○於本院審理時坦承不諱，核
    與告訴人戊○○指訴情節相符，復經證人周燦南、丙○○分
    別於警詢、偵查、本院審理時證述屬實（見九十五年度他字
    第四七三六號卷《下稱他字卷》第二二頁、九十五年度偵字
    第二二二二四號卷《下稱偵字卷》第十九頁、第二十頁、第
    四六頁、本院九十六年八月二十日審判筆錄），並有如附表
    示之支票、退票理由單影本各二紙、授權書、臺灣士林地方
    法院九十五年度士簡字第三一０號判決（見他字卷第三頁、
    第十一頁、第二八頁）等件附卷可證，足證被告甲○○之任
    意性自白核與事實相符，堪予採信。綜上，本件事證明確，
    被告甲○○犯行堪以認定，應依法論科。
二、論罪科刑部分：
（一）查刑法部分條文已於九十四年二月二日經總統公布修正，
      並自被告甲○○行為後之九十五年七月一日起施行；又刑
      法施行法增訂第一條之一亦於九十五年六月十四日經總統
      公布，並自同年七月一日起施行。按行為後法律有變更者
      ，適用行為時之法律，但行為後之法律有利於行為人者，
      適用最有利於行為人之法律，現行刑法第二條第一項定有
      明文。此條規定係規範行為後法律變更所生新舊法律比較
      適用之準據法，是刑法第二條本身雖經修正，但刑法第二
      條既屬適用法律之準據法，本身尚無比較新舊法之問題，
      於新法施行後，應一律適用裁判時之現行刑法第二條之規
      定，為「從舊從輕」之比較，合先敘明。次按本次刑法修
      正之比較新舊法，應就罪刑有關之共犯、未遂犯、想像競
      合犯、牽連犯、連續犯、結合犯，以及累犯加重、自首減
      輕暨其他法定加減原因（如身分加減）與加減例等一切情
      形，綜其全部罪刑之結果而為比較，最高法院九十五年五
      月二十三日九十五年度第八次刑庭會議著有決議可資參照
      。經查：
    (一)刑法第五十六條連續犯之規定，業經修正刪除，此刪除雖
      非犯罪構成要件之變更，但顯已影響行為人刑罰之法律效
      果，自屬法律有變更，應依新法第二條第一項規定為新舊
      法之比較（最高法院九十五年度第八次刑事庭會議決議參
      照）。新法修正施行後，被告甲○○先後二次行使偽造私
      文書、詐欺取財之犯行，即須分論併罰，惟若適用修正前
      之刑法，則應依連續犯規定各以一罪論，是比較新舊法之
      結果，應適用較有利於被告甲○○之行為時法律即修正前
      之刑法第五十六條規定，論以連續犯。
    (二)刑法第三百三十九條第一項詐欺取財罪，其法定刑為五年
      以下有期徒刑、拘役或科或併科一千元以下罰金，有罰金
      刑之規定。而刑法第三十三條第五款修正為：「主刑之種
      類如下：五、罰金：新臺幣一千元以上，以百元計算之」
      ，與被告行為時即修正前刑法第三十三條第五款規定之罰
      金最低額一元（即新臺幣三元）相比較，修正後之法律，
      將刑法第三百三十九第一項詐欺取財罪所得科處之罰金刑
      最低額，提高為新臺幣一千元，因此，比較上述修正前、
      後之刑罰法律，自以被告甲○○行為時刑法第三十三條第
      五款科處罰金刑之法律較有利於被告甲○○。
    (三)刑法第五十五條關於牽連犯之規定業經刪除，是適用新法
      結果，被告甲○○於本案中所犯各罪，應予分論併罰。惟
      適用舊法結果，則應從一重論以行使偽造私文書罪。新舊
      法比較之結果，應適用被告甲○○行為時之法律即修正前
      刑法第五十五條牽連犯之規定，較有利於被告甲○○。
    (四)綜合上述各條文修正前、後之比較，自應整體適用被告甲○○行為時之法律，即修正前刑法之相關規定對被告甲○○較為有利。
（二）又新法第二條第一項之規定，係規範行為後「法律變更」
      所生新舊法比較適用之準據法，故如新舊法處罰之輕重相
      同，即無比較適用問題。關於累犯之規定，修正前刑法第
      四十七條規定「受有期徒刑之執行完畢，或受無期徒刑或
      有期徒刑一部之執行而赦免後，五年以內再犯有期徒刑以
      上之罪者，為累犯，加重本刑至二分之一」，而修正後之
      刑法第四十七條第一項則規定「受徒刑之執行完畢，或一
      部之執行而赦免後，五年以內故意再犯有期徒刑以上之罪
      者，為累犯，加重本刑至二分之一」，被告甲○○於本案
      係故意犯罪，無論適用新法或舊法，均應論以累犯，是無
      新舊法比較之問題，附此敘明。
（三）核被告甲○○所為，係犯刑法第二百十六條、第二百十條
      行使偽造私文書罪、同法第三百三十九條第一項詐欺取財
      罪。被告甲○○與乙○○○間有犯意聯絡及行為分擔，應
      論以共同正犯。被告甲○○盜用印章之行為，為偽造私文
      書之部分行為，其偽造私文書之低度行為，復為行使偽造
      私文書之高度行為所吸收，均不另論罪。被告甲○○先後
      二次行使偽造私文書、詐欺取財之犯行，時間緊接，所犯
      均係構成要件相同之罪名，顯係基於概括犯意反覆為之，
      應依修正前刑法第五十六條連續犯規定各論以一行使偽造
      私文書罪、詐欺取財罪，並加重其刑。被告甲○○所犯詐
      欺取財罪、行使偽造私文書罪，彼此間具有方法、結果之
      牽連關係，為牽連犯，應依修正前刑法第五十五條規定從
      一重論以連續行使偽造私文書罪處斷。又被告甲○○曾因
      竊佔案件，經臺灣基隆地方法院以八十九年度訴字第二九
      六號判決判處有期徒刑三月，嗣於九十年十月十七日易科
      罰金執行完畢等情，有臺灣高等法院被告前案紀錄表一份
      在卷可證，其於五年內故意再犯本案有期徒刑以上之罪，
      為累犯，應依刑法第四十七條第一項規定加重其刑。爰審
      酌被告甲○○因需款孔急，即冒用安欣公司名義於支票背
      面背書，導致告訴人陷於錯誤交付款項，應予非難，惟其
      犯後坦承犯行，非無悔意，惟所積欠告訴人之債務尚有九
      萬元未清償（業據被告甲○○於本院審理時坦認在卷，並
      為告訴代理人己○○所不爭執），兼衡其犯罪目的、手段
      、智識程度等一切情狀，量處如主文所示之刑。又中華民
      國九十六年罪犯減刑條例已於九十六年七月十六日施行，
      本件被告犯罪時間在該條例第二條第一項所定九十六年四
      月二十四日之前，合於減刑條件，爰依中華民國九十六年
      罪犯減刑條例第二條第一項第三款、第七條規定，減其宣
      告刑二分之一，如主文所示。又關於易科罰金之折算標準
      ，修正前之刑法第四十一條第一項前段規定：「犯最重本
      刑為五年以下有期徒刑以下之刑之罪，而受六個月以下有
      期徒刑或拘役之宣告，因身體、教育、職業、家庭之關係
      或其他正當事由，執行顯有困難者，得以一元以上三元以
      下折算一日，易科罰金。」，再依據修正前罰金罰鍰提高
      標準條例第二條：「依刑法第四十一條易科罰金或第四十
      二條第二項易服勞役者，均就其原定數額提高為一百倍折
      算一日；法律所定罰金數額未依本條例提高倍數，或其處
      罰法條無罰金刑之規定者，亦同。」之規定，被告甲○○
      行為時之易科罰金折算標準，應以銀元一百元以上三百元
      以下折算一日，經折算為新臺幣後，應以新臺幣三百元以
      上九百元以下折算一日。惟九十五年七月一日施行之刑法
      第四十一條第一項前段規定修正為：「犯最重本刑為五年
      以下有期徒刑以下之刑之罪，而受六個月以下有期徒刑或
      拘役之宣告者，得以新臺幣一千元、二千元或三千元折算
      一日，易科罰金。」，另九十五年七月一日生效施行之罰
      金罰鍰提高標準條例則刪除原本第二條之規定。是以比較
      新舊法結果，自以舊法所定之易科罰金折算標準有利於被
      告甲○○，故應適用修正前刑法第四十一條第一項前段、
      修正前罰金罰鍰提高標準條例第二條規定，就本案所宣告
      之刑及減刑後之刑均諭知易科罰金之折算標準。
三、不另為無罪之諭知部分：
（一）公訴意旨略以：因如附表所示之二紙支票屆期提示均不獲
      兌現，被告甲○○與共同被告吳賴梅又承前意圖為自己不
      法所有之犯意，明知乙○○○所有位於基隆市暖暖區二二
      九之五號之建物（建號暖暖區○○段暖暖小段第二八八號
      ）及坐落土地（地號暖暖區○○段暖暖小段第三四三號）
      持分已於九十五年二月三日經人辦理假扣押而不得為抵押
      權登記，仍將上開建物及土地所有權狀交由告訴人設定抵
      押權，並換回如附表所示之二紙支票，然告訴人於九十五
      年三月二十九日前往基隆市安樂地政事務所聲請辦理抵押
      權設定登記時，發覺上開建物及土地已遭辦理假扣押登記
      而不予抵押權登記，告訴人始悉受騙；因認被告甲○○涉
      犯刑法第三百三十九條第一項詐欺取財罪云云。
（二）訊據被告甲○○堅詞否認伊有上開公訴意旨所述之詐欺犯
      行，辯稱：伊因周轉不靈，如附表所示之二紙支票始不獲
      兌現，伊與乙○○○始思將乙○○○所有之上開土地及建
      物辦理抵押權登記予告訴人以保障其債權，另與告訴人商
      議將退票取回以交回銀行註銷，伊和乙○○○均不知道上
      開土地及建物已遭人辦理假扣押登記，直至告訴人至地政
      事務所申請辦理抵押權登記遭駁回時，伊才知道原來上開
      土地建物已被銀行聲請假扣押，而假扣押之債權金額也只
      有新臺幣五萬元而已等語。經查：於如附表所示之二紙支
      票退票後，被告甲○○與乙○○○與告訴人商談將乙○○○所有之上開位於基隆市暖暖區二二九之五號之建物（建
      號暖暖區○○段暖暖小段第二八八號）及坐落土地（地號
      暖暖區○○段暖暖小段第三四三號）持分設定抵押權予告
      訴人，而告訴人則將二紙退票返還被告甲○○，惟告訴人
      返還二紙支票予被告甲○○後，於九十五年三月二十九日
      委由代理人苗琪順前往基隆市安樂地政事務所辦理抵押權
      登記時，經基隆市安樂地政事務所以上開土地業經臺灣基
      隆地方法院於九十五年二月三日依九十五年度基院生九五
      執全慎字第一二六號函辦畢假扣押登記，尚未塗銷，依法
      不應登記，而駁回其抵押權登記申請等情，除為被告甲○○所不爭執外，核與乙○○○於警詢時供述情節相符（見
      偵字卷第十三頁至第十五頁），並有基隆市安樂地政事務
      所土地登記案件駁回通知書（九十五年三月二十九日地籍
      駁回字００００三五號）（見他字卷第十二頁）一紙在卷
      可證，自堪信為真實。惟乙○○○曾於偵查及本院訊問時
      供稱：伊同意伊所有之上開土地建物予告訴人設定抵押權
      時，並不知道伊所有之上開土地建物已被辦理假扣押，伊
      亦無收受地政事務所之函文等語（見他字卷第二三頁、本
      院卷第二二頁），是身為土地建物所有人之乙○○○尚不
      知伊之土地建物已被假扣押，則非土地建物所有人之被告
      甲○○辯稱伊不知道該土地建物有遭到假扣押一節，自非
      子虛；與被告甲○○辯稱伊不知道該土地建物有遭到假押
      一節相符；而卷內並無任何證據可資證明被告甲○○於告
      訴人申請就上開土地建物辦理抵押權登記前，即知悉上開
      土地建物於九十五年二月三日即遭人辦理假扣押登記；是
      公訴意旨認被告甲○○明知上開土地建物無從辦理抵押權
      登記，仍故意隱瞞，而詐騙告訴人返還如附表所示之二紙
      支票，難認有理由。又支票帳戶之退票太多，又未予註銷
      ，對於帳戶申請人之票據信用將有重大影響；而以土地建
      物設定抵押權做為借款債權擔保，在債務人無法依約還款
      時，債務人即可拍賣土地建物，是對債權人而言，未必較
      持有債務人所開立之擔保支票不利；故被告甲○○、乙○○○與告訴人協議，以在上開土地建物設定抵押權之方式
      擔保告訴人之債權，並自告訴人處取得退票交回銀行註銷
      ，對告訴人而言，其債權得獲得保障，而乙○○○可消除
      其退票紀錄，維持其票信，被告甲○○亦無損害告訴人權
      益之故意，至於嗣後抵押權登記申請遭到駁回，則非被告
      甲○○與告訴人商議之初所得預期，是自不得以告訴人之
      抵押權登記申請遭到駁回即認被告甲○○有詐欺之意圖。
      綜上，公訴人所提出之證據，尚無法證明被告甲○○有上
      開公訴意旨所認之犯行，惟被告於此部分若成立犯罪，與
      前述業經本院論罪科刑之部分，有連續犯之裁判上一罪之
      關係，是本院爰不另為無罪之諭知。
貳、無罪部分（被告丁○○）
一、公訴意旨略以：被告丁○○與共同被告乙○○○、被告甲○○共同基於偽造文書及詐欺之概括犯意聯絡，於民國九十四
    年十一月二十九日，由乙○○○簽發如附表編號一所示之支
    票一紙後，未經安欣公司授權同意，由被告甲○○在該支票
    背面，偽蓋安欣公司之印章，用以表示安欣公司願擔負票據
    債務之意，再分由乙○○○及被告丁○○背書後，由丁○○
    至臺北市○○街三九０巷二八號持向告訴人借款新臺幣十四
    萬五千元；復於同年十二月十二日，由乙○○○簽發如附表
    編號二所示之支票一紙，再由甲○○在該支票背面，偽蓋安
    欣公司之印章加以背書，並分由甲○○及丁○○背書後，由
    丁○○至臺北市○○街上址持向告訴人借款新臺幣十二萬二
    千元，前後借款共計新臺幣二十六萬七千元，嗣上揭二紙支
    票屆期提示均不獲兌現，乙○○○再將其所有之基隆市暖暖
    區二二九之五號建物及土地所有權狀交由告訴人設定抵押權
    ，並換回上揭二張支票，然告訴人於九十五年三月二十九日
    前往基隆市安樂地政事務所聲請辦理抵押權設定登記時，發
    覺上開建物及土地已遭辦理假扣押登記而不予抵押權登記，
    告訴人始悉受騙。因認被告丁○○與被告甲○○、乙○○○
    共犯刑法第二百十六條、第二百十條行使偽造私文書罪嫌、
    同法第三百三十九條第一項詐欺取財罪嫌云云。
二、按犯罪事實應依證據認定之，無證據不得認定犯罪事實，又
    不能證明被告犯罪或其行為不罰者，應諭知無罪之判決，刑
    事訴訟法第一百五十四條第二項、第三百零一條第一項分別
    定有明文。次按認定不利於被告之事實，須依積極證據，茍
    積極之證據本身存有瑕疵而不足為不利於被告事實之認定，
    即應為有利於被告之認定，更不必有何有利之證據，而此用
    以證明犯罪事實之證據，猶須於通常一般人均不至於有所懷
    疑，堪予確信其已臻真實者，始得據以為有罪之認定，倘其
    證明尚未達到此一程度，而有合理性之懷疑存在，致使無從
    為有罪之確信時，即應為無罪之判決，此有最高法院八十二
    年度臺上字第一六三號判決、七十六年臺上字第四九八六號
    、三十年上字第八一六號等判例意旨可資參照。末按告訴人
    之告訴，係以使被告受刑事訴追為目的，是其陳述是否與事
    實相符，仍應調查其他證據以資審認，亦據最高法院五十二
    年臺上字第一三００號判例闡釋甚明。
三、公訴人認被告丁○○涉犯行使偽造私文書、詐欺取財罪嫌，
    係以被告丁○○供稱持如附表所示之二紙支票向告訴人借款
    ，及被告甲○○、乙○○○供稱係被告丁○○要求在如附表
    所示之二紙支票上蓋用安欣公司印章，始得向告訴人借款等
    語，暨如附表所示之支票二紙、基隆市安樂地政事務所九十
    五年三月二十九日土地登記案件駁回通知書等件為其論據。
    訊據被告丁○○堅詞否認有上開公訴意旨所指述之犯行，辯
    稱：伊純粹係為了幫忙朋友即被告甲○○始代被告甲○○向
    告訴人借款，作為支付被告甲○○、乙○○○公司車輛、油
    錢、司機薪資等款項，伊並沒有告訴被告甲○○必須在支票
    上蓋用安欣公司之印章始得持支票借款，被告甲○○將支票
    交給伊時，上面已蓋了安欣公司之印章，伊並沒有從中獲取
    任何利益；如附表所示之支票不獲兌現後，伊和被告甲○○
    、乙○○○去找告訴人討論還款事宜，遂決議由乙○○○提
    供其所有位於基隆暖暖區之土地及建物供告訴人設定抵押權
    ，告訴人則將如附表所示之二紙支票交還予被告甲○○以交
    回銀行註銷，伊和被告甲○○、乙○○○均不知道乙○○○
    所有之上開土地建物已遭他人辦理假扣押登記，亦無任何詐
    欺之意圖等語。
四、經查：
（一）被告甲○○與乙○○○合作經營運輸業，並靠行負責人為
      丙○○之安欣公司，為支付車輛油資、司機薪資等款項，
      即由乙○○○簽發如附表所示之支票，並分別由被告甲○○盜用安欣公司之印章於支票背面以為背書之意思，再分
      由被告甲○○、乙○○○、被告丁○○背書於支票上（詳
      如附表所示），由被告丁○○陸續於九十四年十一月二十
      九日持如附表編號所示之支票、於九十四年十二月十二日
      持如附表編號二所示之支票，至臺北市○○街三九０巷二
      八號向告訴人陸續借款新臺幣十四萬五千元、十二萬二千
      元，並取得借款；嗣如附表所示之支票屆期提示均不獲兌
      現，被告丁○○、被告甲○○與乙○○○與告訴人商議還
      款事宜，最後達成協議將乙○○○所有之位於基隆市暖暖
      區二二九之五號之建物（建號暖暖區○○段暖暖小段第二
      八八號）及坐落土地（地號暖暖區○○段暖暖小段第三四
      三號）持分設定抵押權予告訴人，而告訴人則將二紙退票
      返還被告甲○○、乙○○○，惟告訴人返還二紙支票予被
      告甲○○後，於九十五年三月二十九日委由代理人苗琪順
      前往基隆市安樂地政事務所辦理抵押權登記時，經基隆市
      安樂地政事務所以上開土地業經臺灣基隆地方法院於九十
      五年二月三日依九十五年度基院生九五執全慎字第一二六
      號函辦畢假扣押登記，尚未塗銷，依法不應登記，而駁回
      其抵押權登記申請等情，業經本院認定屬實，業如前述。
（二）惟被告丁○○辯稱伊取得被告甲○○交付、如附表所示之
      支票時，其上均已蓋上安欣公司之印章，被告甲○○告知
      伊該印章係安欣公司之業務章，係投標林口台塑貨櫃業務
      時所用之印章，伊並不知道係被告甲○○自己盜用的等語
      ，核與被告甲○○供述相符，甲○○並於本院審理時以證
      人身分結證稱：被告丁○○並沒有指示伊去蓋安欣公司之
      章，係伊自己在如附表所示之支票背面蓋用安欣公司之印
      章，被告丁○○並不知道伊沒有權利使用安欣公司之印章
      等語（見本院卷第六四頁正反面）；顯見被告丁○○雖為
      了被告甲○○籌措款項而持支票向告訴人借款，但伊並不
      知悉支票背面安欣公司之背書印章，係被告甲○○未經安
      欣公司之同意而擅自蓋用。又被告丁○○對於安欣公司之
      負責人係證人丙○○，而非被告甲○○，惟被告甲○○係
      靠行於安欣公司等情知之甚詳，業據被告丁○○於本院審
      理時供陳明確（見本院卷第四八頁），是在被告丁○○之
      認知中，被告甲○○與安欣公司有密切往來，被告甲○○
      或有可能商請安欣公司為其背書以便於借款，況被告甲○○尚告知被告丁○○支票上之印章係安欣公司之業務章，
      故被告丁○○未就安欣公司是否有背書真意一事加以懷疑
      ，亦無違常情。此外，被告丁○○曾於借款前向被告甲○○、乙○○○告知支票上要蓋安欣公司的章才可以借到錢
      一節，雖據被告甲○○、乙○○○於本院訊問時供陳在卷
      ，惟被告丁○○為上開言語之意思，僅在表明有公司背書
      保證之票，對借款人之保障較為完備，借款人始會允諾借
      款，是建議如附表所示由乙○○○開立之支票，應商請安
      欣公司背書以擔保票款，並非代表被告丁○○明知被告甲○○、乙○○○無代表安欣公司背書之權限，仍暗示或指
      示被告甲○○、乙○○○盜蓋安欣公司之印章於支票背面
      而偽造背書。綜上，被告丁○○對於如附表所示之支票背
      面之安欣公司印章係被告甲○○盜蓋一節，並不知情，且
      向告訴人借得之款項，亦均非被告丁○○所花用，其僅係
      基於幫助朋友之立場，始以自己名義持如附表所示之支票
      向告訴人借款，故實難認被告丁○○係與被告甲○○、乙○○○一同行使偽造私文書，詐騙告訴人交付借款。
（三）至於在如附表所示之支票屆期提示不獲付款後，被告丁○○、被告甲○○、乙○○○與告訴人商議以乙○○○所有
      位於基隆暖暖之土地及建物供告訴人設定抵押權登記，告
      訴人則返還如附表所示之二紙支票予被告甲○○，惟因乙○○○所有之土地已遭人辦理假扣押登記，故告訴人抵押
      權登記之申請遭到駁回之事，業如前述，惟被告丁○○堅
      詞否認知悉乙○○○所有上開土地建物業已辦理假扣押登
      記，卷內亦無任何證據證明被告丁○○知悉乙○○○所有
      之土地建物已遭人辦理假扣押登記而無從辦理抵押權登記
      之事，故雖被告丁○○與告訴人協商還款之時，亦贊同在
      乙○○○所有之上開土地建物上設定抵押權，而換回如附
      表所示之二紙支票，亦非出於任何不法意圖，而未能以詐
      欺取財罪相繩。
（四）綜上各節，公訴人所提出之證據並無法證明被告丁○○有
      何共犯詐欺取財或行使偽造私文書之犯行，此外，復查無
      其他積極證據，足資證明被告丁○○確有如公訴意旨所認
      之犯行，揆諸首揭規定及說明，本案既不能證明被告丁○○犯罪，即應為其無罪判決之諭知，以免冤抑。
據上論斷，應依刑事訴訟法第二百九十九條第一項前段、第三百
零一條第一項，刑法第二條第一項前段、第二十八條、第二百十
六條、第二百十條、第三百三十九條第一項、第四十七條第一項
，修正前刑法第五十六條、第五十五條、第四十一條第一項前段
，刑法施行法第一條之一，修正前罰金罰鍰提高標準條例第二條
，現行法規所定貨幣單位折算新臺幣條例第二條，中華民國九十
六年罪犯減刑條例第二條第一項第三款、第七條、第九條，判決
如主文。
本案經檢察官蔡立文到庭執行職務。
中    華    民    國    97    年    8     月    27    日
                    刑事第一庭  審判長法  官  陳興邦
                                      法  官  蘇嘉豐
                                      法  官  劉素如
上正本證明與原本無異。
如不服本判決，應於判決送達後10日內向本院提出上訴狀 (應抄
附繕本)。
                                      書記官  陳育君
中    華    民    國    97    年    8     月    27    日
附錄本案論罪法條：
中華民國刑法第216 條
行使第210 條至第215 條之文書者，依偽造、變造文書或登載不
實事項或使登載不實事項之規定處斷。
中華民國刑法第210 條
偽造、變造私文書，足以生損害於公眾或他人者，處 5 年以下有
期徒刑。
中華民國刑法第339 條
意圖為自己或第三人不法之所有，以詐術使人將本人或第三人之
物交付者，處5 年以下有期徒刑、拘役或科或併科1 千元以下罰
金。
以前項方法得財產上不法之利益或使第三人得之者，亦同。
前二項之未遂犯罰之。
附表
  ┌──┬────┬─────┬─────┬─────┬─────┬──────┐
  │編號│發票人  │票載發票日│票面金額  │票號      │付款人    │背書人      │
  ├──┼────┼─────┼─────┼─────┼─────┼──────┤
  │一  │乙○○○│95.02.28  │14萬5,000 │TC0000000 │華南商業銀│安欣公司、吳│
  │    │        │          │元        │號        │行股份有限│賴梅如、李錦│
  │    │        │          │          │          │公司內湖分│燦          │
  │    │        │          │          │          │行        │            │
  ├──┼────┼─────┼─────┼─────┼─────┼──────┤
  │二  │乙○○○│95.03.05  │12萬2,000 │TC0000000 │華南商業銀│安欣公司、吳│
  │    │        │          │元        │號        │行股份有限│旭堂、丁○○│
  │    │        │          │          │          │公司內湖分│            │
  │    │        │          │          │          │行        │            │
  └──┴────┴─────┴─────┴─────┴─────┴──────┘


司法院資訊處製作；財團法人民間司法改革基金會備份。
